【裁判字號】    89,交訴,142
【裁判日期】    891215
【裁判案由】    公共危險等
【裁判全文】
臺灣板橋地方法院刑事判決                        八十九年度交訴字第一四二號
    公  訴  人  臺灣板橋地方法院檢察署檢察官
    被      告  丙○○
右列被告因公共危險等案件，經檢察官提起公訴（八十九年度偵字第一四五六五號）
，本院判決如左：
    主  文
丙○○駕駛動力交通工具肇事，致人受傷而逃逸，處有期徒刑捌月。
其餘被訴過失傷害部分公訴不受理。
    事  實
一、丙○○於民國（下同）八十九年三月二十六日下午五時二十分許，駕駛車號ＨＷ
    ─０五七二號白色國瑞廠牌自用小客車，由臺北縣新莊市○○路由南往北行駛，
    途經新莊市○○路及中港路口時，原應注意汽車行駛至交岔路口，轉彎車應讓直
    行車先行，且汽車行駛時，駕駛人應注意車前狀況，並隨時採取必要之安全措施
    ，而依當時天候晴朗、日間自然光線、三岔路口、快慢車道舖裝柏油、路面乾燥
    無缺陷、無障礙物、視距良好、號誌正常、設有交通島、附雙向禁止超車線、多
    快車道監標記禁止變換車道線、有適當標誌等情狀，並無不能注意之情事，竟疏
    未注意應讓直行車先行，且未注意車前狀況，即貿然由新莊市○○路南往北方向
    左轉中港路，該時適有乙○○騎乘騎乘車號ＯＸＮ─二七三號重型機車、由新莊
    市○○路北往南直行駛至，丙○○所駕前開車輛左前車角因而撞擊乙○○機車左
    後側車身部位，致乙○○人車倒地，受有右腕及右骻挫傷等傷害（丙○○所涉犯
    過失傷害乙○○部分，業據告訴人乙○○於本院撤回告訴而不受理，該部分容後
    述之）。丙○○明知其駕車撞及乙○○機車，導致乙○○人車倒地，竟未停車處
    理或救護，另基於肇事逃逸之故意，駕駛前開自用小客車駛離事故現場。因經現
    場目擊者甲○○記下丙○○所駕前開車輛之車牌號碼報警處理，始循線查獲。
二、案經乙○○訴由臺北縣警察局新莊分局報請台灣板橋地方法院檢察署檢察官偵查
    起訴。
    理  由
壹、有罪部分：
一、訊據被告丙○○固坦承其為車號ＨＷ─０五七二號白色國瑞廠牌自用小客車之所
    有人，且於右揭時間，駕駛前開自用小客車行經如事實欄所示交通事故現場之事
    實，惟矢口否認有何肇事逃逸之犯行，辯稱：伊並未感覺到有撞到告訴人乙○○
    機車，伊無肇事逃逸之故意云云。然查：
（一）關於告訴人乙○○騎乘機車行經前開地點時，遭一輛由新莊市○○路南往北方
      向行駛左轉中港路之白色自用小客車撞倒乙節，業據告訴人乙○○於警訊及偵
      查中指訴綦詳，其於警訊時指稱：「我當時騎乘重型機車由新莊市○○路南下
      車道行經新莊市○○路時，突遭不明自小客由新莊市○○路北上車道左轉新莊
      市○○路時將我撞倒，車禍發生後我被撞得飛離機車，著地後我怕被後方車輛
      撞到而連滾帶爬到路邊，．．．（問：車禍發生後撞到你的自小客車駕駛人有
      無下車救護你？）車禍發生後未看到該自小客車駕駛下車做任何處置，．．．
      我不知道該自小客車是何廠牌、車號，『只知道該車為白色』，現場有目擊民
      眾甲○○在場目擊，他跟我說撞到我的自小客車車號為ＨＷ─０五七二號，車
      禍發生後我所騎乘的重機車是甲○○跟一些熱心民眾怕影響交通而幫忙移到路
      邊，．．．當天天氣晴朗，車況、路況良好，我的視線也良好」等語甚詳（見
      偵卷第四頁正面至第五頁反面），並於偵查中稱：「我行駛在中正路北往南，
      被告是中正路南往北，到中港路口時，被告自我後方把我撞倒，我是直行車，
      被告是轉彎車，沒讓我先行，撞倒我後又逃逸」等語（見偵卷第二十一頁反面
      至第二十二頁正面）。並有附於偵查卷內之現場照片四張（見偵卷第十二頁正
      面），及告訴人乙○○機車車損照片四張（附於偵卷第十一頁正面）在卷可稽
      。
（二）其次，現場目擊證人甲○○於警訊及偵查中均證稱：當時伊在中正路及中港路
      口修車，親眼目睹車號ＨＷ─０五七號白色自小客車，在左轉中港路口時將告
      訴人乙○○所騎乘之重型機車撞倒，該肇事車輛不但未停車救護傷患，反而加
      速往中港路逃逸等語在卷（見甲○○八十九年四月一日警訊筆錄、台灣板橋地
      方法院檢察署八十九年八月十六日偵訊筆錄），並於本院訊問時結證證稱：「
      （問：八十九年三月二十六日有目擊本件車禍？）是，有一輛白色自小客車，
      車型我沒有研究，所以我不清楚，但車牌號碼我有立刻抄下來，在警訊時，我
      有交給警察，該部自小客車有違規從中正路左轉中港路，就撞到被害人機車之
      後，該部自小客車就逃逸，（問：當時中正路往三重方向與中港路交叉路口號
      誌如何？）當時是一瞬間，中正路往三重方向就已變成紅燈，很像是闖紅燈，
      我原來是走中正路往桃園方向，因為機車故障，所以我就停在路邊修車，（問
      ：你當時停在路邊修車的位置為何？）我當時在路旁，也就是被告要左轉進來
      的路口，所以我當時看得很清楚，（問：被害人機車是直行？）是，由中正路
      往桃園方向直行，當時被害人方向的號誌是綠燈，（問：你聽到碰撞聲才看到
      ？）我是聽到碰撞聲才看到，（問：有無看見二車分別是何部位擦撞？）自小
      客車的左前車角撞到機車左側中間偏後的部位，機車人車倒地滑行一段路之後
      ，人車分別彈開，（問：你有立刻看到車號後，把該部自小客車車號抄下來？
      ）是，且在場一群目擊的人大家一起確認是我在警局所陳報的ＨＷ─Ｏ五七二
      號車，（問：撞擊聲音很大？）是，（問：肇事之自小客車可不可能沒有聽到
      ？）應該不可能，因為自小客車與機車二車撞擊的部位都很大，自小客車駕駛
      不可能沒有聽到，且不可能不知道發生撞擊，（問：當時肇事車輛行駛很快？
      ）他是闖紅燈，有一點速度，但我不知道時速多少，但在轉彎，也不可能開很
      快，（問：肇事車輛有無停車查看？）完全沒有停車，（問：在警訊時稱肇事
      車輛肇事後有加速逃逸？）感覺他有加速逃逸。」等語綦詳，此有本院八十九
      年十二月二日訊問筆錄附卷可稽。參諸檢察官於偵查中為求慎重起見，除命證
      人甲○○依法具結以擔保其證言之可信性外，並對其視力及當時天候及視線情
      況詳加訊問，而依證人所述當時配戴隱形眼鏡視力正常，且視線良好（並有卷
      附之道路交通事故調查報告表一份足憑）情形下，當無誤看之可能，更何況證
      人甲○○於本院證述其尚有與在場其他目擊民眾共同一致確認肇事車輛的確是
      車號ＨＷ─０五七二號車無誤，又證人甲○○所證述肇事自用小客車顏色係白
      色，核與告訴人乙○○所指訴肇事車輛顏色為白色乙節、及被告所有之車號Ｈ
      Ｗ─０五七二號係白色國瑞廠牌車輛（見附於偵卷第十三頁之車籍作業系統─
      查詢認可資料一份足憑）互相一致，復於本院訊問時對於被告前開車輛與告訴
      人所騎乘機車之擦撞部位均證述甚詳，而其中對於告訴人機車受撞部位之證述
      ，亦核與告訴人乙○○於警訊時所提出之機車車損照片四張（附於偵卷第十四
      頁正面）之機車車損部位相符，再者，被告於警訊及本院訊問時均坦承當天確
      有駕駛車號ＨＷ─０五七二號行經中正路左轉中港路（見偵卷第三頁反面、本
      院八十九年十一月二十一日訊問筆錄）等情以觀，足認證人甲○○之證言至為
      明確可信，況證人甲○○與被告丙○○毫不相識，若非實情，豈有任意誣指之
      理？綜上調查，被告辯稱並未擦撞乙○○機車云云，顯係臨訟卸責之詞，委無
      可採。
（三）而被告丙○○確有肇事後逃逸之行為，除由告訴人乙○○迭於警訊及偵查中指
      訴在卷，及目擊證人甲○○證述屬實，已如前述外，參以告訴人機車車身被撞
      ，分別於左側腳踏板處及左側中後車身部位均已破裂（見偵卷第十一頁面照片
      ），並非屬於輕微擦撞之擦刮痕情形，且告訴人乙○○於受撞之後，人與機車
      分開彈出，顯見其當時兩車撞擊力甚大；又證人甲○○證述當時撞擊聲很大，
      且被告車輛與告訴人機車撞擊之部位亦均很大等情以觀，被告駕駛車號ＨＷ─
      ０五七二號發生撞擊而受相當力道，其豈有不知已與他車發生撞擊之理？是被
      告明知已駕車與告訴人機車發生擦撞，乙○○因而人車倒地，竟仍未停車查看
      或救護，逕行駕車離去，其有肇事逃逸之故意甚明，其辯稱無肇事逃逸之犯意
      云云，純為畏罪圖卸之虛詞，毫無可信。本件事證明確，被告駕車肇事致人受
      傷而逃逸之犯行洵堪認定。
二、核被告丙○○所為，係犯刑法第一百八十五條之四駕駛動力交通工具肇事致人受
    傷而逃逸罪。爰審酌被告未遵守交通安全規則之情節，輕忽他人生命、身體法益
    ，於駕車肇事後不思察看告訴人所受之傷勢並給予適當及必要之救助，竟為逃避
    法律之制裁，棄告訴人之安危於不顧而逃離現場，且犯後飾詞狡辯，毫無悔意，
    惟於本院尚有與告訴人乙○○達成民事和解（有和解書影本及乙○○撤回告訴狀
    各一份附卷足考），及告訴人受傷程度、對之所生損害等一切情狀，量處如主文
    所示之刑。至公訴人雖請求就被告肇事逃逸部分求處有期徒刑一年之刑度，然本
    院審酌告訴人乙○○當時受傷之程度非重，除有新泰綜合醫院診斷證明書一份可
    稽外，並據告訴人於警訊時陳明，是本院認被告雖肇事逃逸，且犯後否認，然客
    觀上依據告訴人之傷勢，被告肇事逃逸後對告訴人生命、身體法益所造成之危險
    性尚非重大，且被告並無前科（見卷附之台灣高等法院檢察署刑案紀錄簡覆表足
    參），故本院認對被告量處如主文所示之刑，以足儆懲，附此敘明。
貳、不受理部分：
一、公訴意旨另以：被告丙○○於前揭時間、地點，駕駛車號ＨＷ─０五七二號自用
    小客車，因疏未注意讓直行車先行，且未注意車前狀況並隨時採取必要之安全措
    施，貿然左轉，致撞擊乙○○所騎乘之機車，乙○○人車倒地，因而受有右腕及
    右骻挫傷等傷害。因認被告丙○○該部分涉犯刑法第二百八十四條第一項前段過
    失傷害罪嫌云云。
二、按告訴乃論之罪，告訴人於第一審辯論終結前得撤回其告訴，又告訴經撤回者，
    應諭知不受理之判決，刑事訴訟法第二百三十八條第一項、第三百零三條第三款
    定有明文。
三、本件告訴人乙○○告訴被告丙○○過失傷害案件，起訴書認被告係觸犯刑法第二
    百八十四條第一項前段之罪，依同法第二百八十七條前段之規定，須告訴乃論。
四、茲據告訴人乙○○撤回其告訴（見告訴人八十九年十一月二十日撤回告訴狀），
    揆諸首開說明，該部分應諭知不受理之判決。
據上論斷，應依刑事訴訟法第二百九十九條第一項前段、第三百零三條第三款，刑法
第一百八十五條之四，判決如主文。
本案經檢察官郭緯中到庭執行職務
中      華      民      國    八十九    年     十二     月     十五     日
                                      臺灣板橋地方法院交通法庭
                                          法  官  陳  翠  琪
右正本證明與原本無異。
如不服本判決，應於判決送達後十日內，向本院提出上訴狀。
                                          書記官  曹  秋  冬
中      華      民      國    八十九    年     十二     月     十八     日
附錄本案論罪科刑法條全文
中華民國刑法第一百八十五條之四
駕駛動力交通工具肇事，致人死傷而逃逸者，處六月以上五年以下有期徒刑。


司法院資訊處製作；財團法人民間司法改革基金會備份。
